【裁判字號】    97,聲繼,16
【裁判日期】    970731
【裁判案由】    遺產繼承
【裁判全文】
臺灣臺東地方法院民事裁定              97年度聲繼字第16號
聲  明  人  乙○○
上列聲明人聲明繼承遺產事件，本院裁定如下：
    主  文
本件遺產繼承之聲明應予駁回。
聲明程序費用新臺幣壹仟元由聲明人負擔。
    理  由
一、聲明意旨略以：被繼承人甲○○係於民國14年3月16日出生
    ，於94年7月10日死亡，其死亡後在臺灣地區留有遺產，聲
    明人為甲○○在大陸地區之胞妹，對甲○○遺產有繼承權，
    爰依法向本院為聲請繼承之意思表示等語。並提出甲○○除
    戶戶籍謄本、親屬系統表及經財團法人海峽交流基金會驗證
    之大陸地區山東省陵縣公證處作成之親屬關係公證書、委託
    書等件為證。
二、按在大陸地區製作之文書，經行政院設立或指定之機構或委
    託之民間團體驗證者，推定為真正；此推定真正之文書，其
    實質上證據力，由法院或有關主管機關認定，臺灣地區與大
    陸地區人民關係條例第7條、臺灣地區與大陸地區人民關係
    條例施行細則第9條第1項分別定有明文。是以，前開臺灣地
    區與大陸地區人民關係條例第7條所稱之真正，係指形式上
    之真正而言，至該文書之內容是否足以證明某一待證事實存
    在，仍需法院綜合一切事實證據予以判斷，並非該文書一經
    提出，法院即不須就其他法院應依職權調查之事項予以調查
    。
三、經查，被繼承人甲○○係14年3月16日出生，於94年7月10日
    死亡，生前設籍在臺東縣卑南鄉○○村○○鄰○○路316巷45
    號，在臺灣地區並無配偶、子女，有甲○○除戶戶籍謄本在
    卷可稽；又本院就甲○○在大陸地區有無親屬乙節，依職權
    向行政院國軍退除役官兵輔導委員會太平榮譽國民之家查詢
    ，經該處以97年7月15日太家輔字第0970002506號函檢送被
    繼承人甲○○所載之「行政院國軍退除役官兵輔導委員會太
    平榮家單身榮民親屬關係及權益交代表」1份，在該表之大
    陸親屬欄內，並無記載任何親屬；另本院依職權向國防部陸
    軍司令部函調被繼承人甲○○之軍籍資料，則經國防部陸軍
    司令部人事軍務處以97年7月21日國陸人勤字第0970014852
    號函檢送甲○○之軍籍資料，被繼承人甲○○之家屬欄，除
    母李氏、兄張立禮之記載外，聲請人亦不在其列，此與聲請
    人提出之親屬系統表上記載被繼承人甲○○共有聲明人及張
    立德、張立廣3名兄妹乙情並不相符，足認聲明人所提出上
    開親屬關係證明書內容之真實性有疑。
四、綜上各情，聲明人主張其為被繼承人甲○○在大陸地區之胞
    妹，雖據提出大陸地區山東省陵縣公證處作成之親屬關係公
    證書為證，並經財團法人海峽交流基金會認證，而得認為其
    形式為真正。然依首揭說明及前開本院調查結果，聲明人是
    否確為甲○○在大陸地區之胞妹，顯有疑義。而聲明人復未
    能提出其他證據證明其與被繼承人甲○○之關係，本院尚難
    僅以聲明人所提之書證即認其主張為真正。從而，聲明人本
    於臺灣地區與大陸地區人民關係條例第66條之規定，向本院
    為遺產繼承之表示，於法尚非有據，應予駁回。
五、依非訟事件法第21條第1項前段、第24條第1項，裁定如主文
    。
中    華    民    國    97    年     7    月    31    日
                      民事庭法  官  范乃中
以上正本係照原本作成。
如對本裁定抗告，須於裁定送達後10日內向本院提出抗告狀，並
應繳納抗告費新臺幣1,000元。
中    華    民    國    97    年     7    月    31    日
                            書記官  洪月甚


司法院資訊處製作；財團法人民間司法改革基金會備份。
